台灣台北地方法院院民事裁定　九十一年度財管字第七四號
　　聲　請　人　乙○○
右聲請人聲請選任被繼承人甲○○之遺產管理人事件，本院裁定如左：
    主      文
聲請駁回。
聲請費用由聲請人負擔。
    理      由
一、本件聲請意旨略以：被繼承人甲○○（男、民國○○○年○○月○○日生、身分
    證統一編號：Ｚ000000000號、住台北市○○路二八二號四樓）於民國
    （下同）九十年九月五日為擔保其向聲請人借款新台幣（下同）五十萬元之清償
    而將其所有如附表所示之不動產設五十萬元之抵押權予聲請人，約定清償日為九
    十年十一月四日，詎甲○○於九十年九月三十日死亡，其繼承人均已拋棄繼承，
    無法依民法第一千一百七十七條規定選定甲○○之遺產管理人，為保障聲請人之
    債權，爰聲請指定國有財產局為被繼承人甲○○之遺產管理人云云。
二、按繼承開始時，繼承人之有無不明者，由親屬會議於一個月內選定遺產管理人，
    並將繼承開始及選定遺產管理人之事由，向法院報明。親屬會議依前條規定為報
    明後，法院應依公示催告程序，定六個月以上之期限，公告繼承人，命其於期限
    內承認繼承。無親屬會議或親屬會議未於前條所定期限內選定遺產管理人者，利
    害關係人或檢察官，得聲請法院選任遺產管理人，並由法院依前項規定為公示催
    告。民法第一千七百七十七條、第一千一百七十八條分別定有明文。次按依民法
    之規定應開親屬會議時，由當事人、法定代理人、或其他利害關係人召集之，同
    法第一千一百二十九條亦著有明文。又親屬會議會員應就被繼承人之左列親屬與
    順序定之：一直系血親尊親屬。二三親等內旁系血親尊親屬。三四親等內之同輩
    血親。此觀民法第一千一百三十一條第一項規定自明。復按無民法第一千一百三
    十一條規定之親屬，或親屬不足法定人數時，法院得因有召集權人之聲請，於其
    他親屬中指定之。親屬會議不能召開或召開有困難時，依法應經親屬會議處理之
    事項，由有召集權人聲請法院處理之。親屬會議經召開而不為或不能決議時，亦
    同。此為同法第一千一百三十二條所明定。可知繼承開始時，繼承人之有無不明
    ，被繼承人之遺產管理人應由被繼承人之親屬會議選定之，倘無民法第一千一百
    三十一條規定之法定親屬會議會員者，或親屬不足法定人數時，被繼承人之法定
    代理人、利害關係人得聲請法院於其他親屬中指定親屬會議會員，若無親屬會議
    或親屬會議不能召開或召開有困難時，或親屬會議經召開而不為或不能決議時，
    或親屬會議未於繼承開始時一個月內選定遺產管理人者，利害關係人或檢察官，
    得聲請法院選任遺產管理人，並由法院依前項規定為公示催告，非謂被繼承人無
    法定親屬會議會員時，其利害關係人或檢察官即得逕自聲請法院處理依法應經親
    屬會議處理事項。
三、本件聲請人主張之上開事實，固據其提出戶籍謄本、甲○○繼承系統表、本院家
    事法庭通知、抵押權設定契約書、他項權利證明書、土地及建物登記謄本等件為
    證，惟查被繼承人甲○○於九十年九月三十日死亡時，其配偶劉鳳玉及子女黃崧
    年、黃瑜萍為其第一順序繼承人，而劉鳳玉、黃崧年、黃瑜萍均已於九十年十月
    三十一日向本院具狀聲明拋棄繼承權，並經本院家事法庭以九十年度繼字第六九
    四號通知准予備查在案，依民法第一千一百七十六條第六項前段規定，被繼承人
    甲○○之先順序繼承人均拋棄其繼承權時，由被繼承人甲○○之次順序繼承人即
    其養父黃逸剛、養母黃賴松妹二人繼承，然因黃逸剛已於九十年六月十八日死亡
    ，黃賴松妹則更早死亡，雖黃逸剛於六十四年三月八日與黃曾勝香結婚，惟黃曾
    勝香並未收養甲○○，復未與黃逸剛生育子女，而被繼承人甲○○亦無其他兄弟
    姊妹或祖父母等繼承人存在（甲○○之出生別「五男」係指在其原生家庭出生次
    別而言，在養家子女中則僅有其一人，別無其他養兄弟姊妹），業經證人劉鳳玉
    、黃曾勝香到庭證述屬實（見九十一年八月六日非訟事件筆錄），並有除戶戶籍
    謄本及戶籍謄本等件附卷可稽，依民法第一千一百七十六條第六項後段規定，準
    用關於無人承認繼承之規定。而被繼承人甲○○雖無繼承人，惟其養父黃逸剛既
    為三男，顯見尚有其他手足及侄甥，有可能組成親屬會議，縱無法組成親屬會議
    ，因黃逸剛再娶之黃曾勝香亦為被繼承人甲○○之姻親，聲請人尚非不能聲請法
    院於上開親屬（包括血親及姻親親屬）中指定被繼承人甲○○之親屬會議會員，
    再由聲請人召開指定親屬會議以選任被繼承人甲○○之遺產管理人，倘該親屬會
    議不能召開或召開有困難時，或親屬會議經召開而不為或不能決議時，聲請人始
    得聲請法院選任被繼承人甲○○之遺產管理人，乃聲請人不循此途，逕向本院聲
    請指定被繼承人甲○○之遺產管理人，核與上開規定及說明不符，礙難准許，應
    予駁回。
四、依非訟事件法第八條第一項裁定如主文。
中　　　華　　　民　　　國　　九十一　　年　　　八　　　月　　　十二　　日
                                        家事法庭法      官  張競文
右為正本係照原本作成。
如對本裁定抗告，須於裁定送達後十日之不變期間內，向本院提出抗告狀。
中　　　華　　　民　　　國　　九十一　　年　　　八　　　月　　　十二　　日
　　　　　　　　　　　　　　　　　　　　　　　　書　記　官　曾秋月
